臺灣板橋地方法院刑事判決　　　　　　100年度交易字第525號
公　訴　人　臺灣板橋地方法院檢察署檢察官
被　　　告　劉慧晟
上列被告因過失傷害案件，經檢察官提起公訴（100年度偵字第
7543 號），本院判決如下：
    主  文
劉慧晟因過失傷害人，處拘役肆拾日，如易科罰金，以新臺幣壹
仟元折算壹日。
    事  實
一、劉慧晟於民國99年11月15日下午，駕駛車牌號碼0039-WW 號
    自小客車沿新北市中和區（即改制前臺北縣中和市○○○路
    往臺北方向行駛，於同日下午4 時7 分許，行經同市區○○
    路與板南路交岔路口，本應注意汽車在同向二車道以上之道
    路變換車道時，應注意安全距離，依當時天候雖為陰，然有
    暮光、行車管制號誌動作正常、柏油路面乾燥、無缺陷及障
    礙物、視距良好，並無不能注意之情事，竟疏未注意右側後
    方來車並確認保持安全距離，即貿然向右偏移前行欲駛入板
    南路，適黃麟凱騎乘車牌號碼075- EWR號機車同向行駛於劉
    慧晟前開汽車後方，亦未注意車前狀況、保持安全距離，即
    向左偏移急駛至前開路口欲進入板南路，2 車遂於前開路口
    發生碰撞，黃麟凱人車倒地，因而受有左側橈骨骨折、左肩
    、左側肢體鈍挫傷、四肢多處擦挫傷之傷害。嗣員警據報到
    場處理，劉慧晟在有偵查權限之警察機關尚未發覺犯罪前，
    主動向警員坦承肇事，接受裁判。
二、案經黃麟凱訴由新北市政府警察局中和第二分局移送臺灣板
    橋地方法院檢察署檢察官偵查起訴。
    理  由
一、證據能力：
  (一)被告以外之人於審判外之言詞或書面陳述，除法律有規定者
    外，不得作為證據；被告以外之人於偵查中向檢察官所為之
    陳述，除顯有不可信之情況者外，得為證據；被告以外之人
    於審判外之陳述，雖不符刑事訴訟法第159 條之1 至第159
    條之4 之規定，而經當事人於審判程序同意作為證據，法院
    審酌該言詞陳述或書面陳述作成時之情況，認為適當者，亦
    得為證據；當事人、代理人或辯護人於法院調查證據時，知
    有第159 條第1 項不得為證據之情形，而未於言詞辯論終結
    前聲明異議者，視為有前項之同意，刑事訴訟法第159 條第
    1 項、第159 條之1 第2 項、第159 條之5 分別定有明文。
  1.證人黃麟凱於警詢所為之陳述，雖屬審判外之陳述，然被告
    於本院審理時並未主張排除前開證人警詢陳述之證據能力，
    且迄於本院言詞辯論終結前均未表示異議，本院審酌前開證
    人之證述應無重大瑕疵且與事實相符，依前開規定，認前開
    證人審判外之證述，得為證據。
  2.證人黃麟凱於檢察官偵查中以告訴人身份未經具結所為之陳
    述，雖屬審判外之陳述，惟被告於本院準備程序中並未主張
    前開證人於檢察官偵查中之陳述無證據能力（見本院100 年
    9 月28日準備程序筆錄），且迄於本院言詞辯論終結前均未
    表示異議（見本院100 年11月29日審判筆錄），且證人黃麟
    凱嗣於本院審理業已到庭具結為證，經被告對之交互詰問，
    已保障被告於訴訟上之程序權，補正未經被告對質詰問之瑕
    疵，本院審酌前開供述證據作成時之情況，並無不能自由陳
    述之情形，亦無違法取證或其他瑕疵，認為以之作為證據為
    適當，自得為證據。
  (二)被告對起訴書證據清單所列其餘證據同意有證據能力（見本
    院100 年9 月28日準備程序筆錄），經本院於審理期日提示
    上開證據並告以要旨，被告就此部分證據之證據能力均未聲
    明異議（見本院100 年11月29日審判筆錄），且查並無不得
    作為證據之事由，依法自得作為證據。
二、得心證之理由：
  (一)被告固坦承於99年11月15日下午，駕駛車牌號碼0039-WW 號
    自小客車沿新北市○○區○○路往臺北方向行駛，於同日下
    午4 時7 分許，在同市區○○路與板南路交岔路口，與同向
    黃麟凱所騎乘車牌號碼075- EWR號機車發生碰撞等情，惟否
    認有何過失傷害犯行，辯稱：黃麟凱由側邊撞上伊車，伊之
    角度無法看到黃麟凱，伊並無過失云云。
  (二)按汽車在同向二車道以上之道路變換車道時，應讓直行車先
    行，並注意安全距離，道路交通安全規則第98條第1 項第6
    款定有明文。其立法意旨無非係在避免汽車駕駛人任意左右
    偏移變換行車路線，以致行駛於四周車輛無法即時反應，恐
    有閃避不及發生擦撞之風險，故車輛駕駛人自應隨時注意操
    控車輛行進方向，如有偏移車身之必要，自應注意四周之車
    輛，確認四周車輛確有相當距離不致碰撞始得為之。
  (三)經查：
  1.99年11月15日下午，被告駕駛車牌號碼0039-WW 號自小客車
    沿新北市○○區○○路往臺北方向行駛，於同日下午4 時7
    分許，行經同市區○○路與板南路交岔路口，因該路口號誌
    為紅燈，遂於該路口等待燈號轉換為綠燈後欲駛入板南路一
    情，業據被告於本院審理時自承在卷，再被告所駕車輛，於
    前開中正路與板南路交岔路口等待燈號轉換時，其前方有一
    白色自小客車，等待期間，陸續有他車駛至被告所駕駛車輛
    右前方、右側及後方，且在中正路往臺北方向車道亦有許多
    機車，均在前開路口停等欲進入板南路，嗣後被告前方及右
    前方停等之車輛前行，被告所駕車輛車頭先略為向左，復即
    向右前行，而該原本在被告車輛右側停等之車輛此時則在被
    告右後方，被告繼續向右前方行進，此時黃麟凱所駕機車急
    駛至中正路往臺北方向車道與土城方向車道間間分隔島再略
    偏左往板南路方向前行，於中正路與板南路口時，被告所駕
    車輛車身偏右行駛，而黃麟凱所騎機車車身偏左行駛，2 車
    發生碰撞一情，業據本院勘驗監視錄影畫面查核屬實（見本
    院100 年8 月23日勘驗筆錄、本院100 年10月25日審判筆錄
    ），前開事實，堪以認定。被告於前開路口停等號誌時，其
    車輛前、後、右側均有車輛，被告駕車行駛於途，自難諉為
    不知，再板南路與中正路並非垂直相交，在板南路往臺北方
    向車道上車輛欲至板南路須先穿越板南路往土城方向車道後
    斜向進入板南路一節，有道路交通事故現場圖在卷可參（見
    前開偵查卷第17頁），而被告停等號誌處係中正路往臺北方
    向車道與土城方向車道間間分隔島一情，亦有監視錄影畫面
    翻拍照片在卷可參（見本院卷第46至47頁），故被告欲進入
    板南路勢必先通過板南路往土城方向車道後斜向行進，被告
    絕無可能毫無偏移車身筆直前行而進入板南路，則其於周遭
    均有車輛情況下，自應審慎注意周遭車輛狀況，並與他車保
    持安全距離以免發生碰撞，然其於右側尚有車輛情況下猶偏
    移車身行進，以致與在其右側之黃麟凱騎乘之機車發生碰撞
    ，其確有未保持安全距離一節，堪以認定。再依附卷之交通
    事故調查報告表所示，本件事故發生時天候雖為陰，然有暮
    光、行車管制號誌動作正常、柏油路面乾燥、無缺陷及障礙
    物、視距良好，並無不能注意之情事，被告肇事時應無不能
    注意之情事，被告確有過失至明。
  2.再黃麟凱於本件交通事故發生當日即99年11月15日16時25分
    ，由救護車送入行政院雙和醫院就醫，經診斷其受有左側橈
    骨骨折、左肩、左側肢體鈍挫傷、四肢多處擦挫傷一情，有
    該院100 年4 月8 日雙院歷字第1000001869號函及所檢附之
    病歷、同年10月20日雙院歷字第1000006334號函在卷可按（
    見前開偵查卷第43至47頁、本院卷第72頁），黃麟凱於本件
    事故發生後即經以救護車送至雙和醫院就醫，期間並無其他
    因素介入，故前開雙和醫院所載傷勢應為黃麟凱因本次交通
    事故所致無疑。起訴書雖依卷附馬偕醫院診斷證明書所載內
    容而認黃麟凱受有「左尺骨遠端骨折、左橈骨與尺骨遠端關
    節半脫位併韌帶受損、左腕挫傷及多處擦傷」之傷害，然觀
    諸前開馬偕醫院診斷證明書所載，黃麟凱係於99年11月24日
    前往該院治療，其就診時間距離本件事故已9 日，則馬偕醫
    院診斷證明書所載之傷勢是否均為此次交通事故所致不無可
    疑，故黃麟凱所受之傷勢應以其於本次事故後接受診療之雙
    和醫院診斷認定為據。至被告雖辯稱：事發後員警告知伊，
    黃麟凱所受傷勢應非如黃麟凱所稱如此嚴重云云。然黃麟凱
    確受有前開傷勢一節，已如前述，又證人即處理本件事故之
    員警林勝英於本院審理時亦證稱：本件交通事故係伊到場處
    理，黃麟凱係由救護車搭載前往雙和醫院就醫，伊之後到醫
    院有看到黃麟凱受傷，但伊忘記黃麟凱之傷勢情形，應為四
    肢擦傷，伊曾向被告提及黃麟凱外觀看起來應該沒有那麼嚴
    重，但伊有強調伊不是醫師，伊不知黃麟凱有無骨折等語（
    見本院100 年12月16日審判筆錄）。證人林勝英僅為到場處
    理之員警，並非專業醫師，自無法正確診斷黃麟凱所受之傷
    勢，則其所稱黃麟凱傷勢非重等語，要屬推測之詞，被告據
    其所言爭執黃麟凱之傷勢，自屬無據。末者，黃麟凱因此次
    事故受有前開傷勢，故被告之上開過失行為與黃麟凱所受之
    傷害間具有相當因果關係。
  3.再被告於前開路口起駛欲進入板南路時，黃麟凱所騎機車尚
    未出現在前開路口，待被告前行後，黃麟凱始出現在被告所
    駕車輛後方，嗣後黃麟凱所騎機車竟會在路口與被告相遇而
    發生擦撞，顯見黃麟凱之車速甚快，但無相關事證足以認定
    其逾越該處時速限制，故僅認其係疾駛至該處。又黃麟凱所
    騎車輛於行經前開路口時，其車周遭亦有甚多車輛一情，亦
    有監視錄影畫面翻拍照片在卷可參，黃麟凱自應注意行駛在
    前包含被告所駕車輛之行進動態，並注意與周遭車輛保持安
    全距離，然其逕自超越他車急速前行，而於行至被告所駕車
    輛右側與被告所駕車輛發生碰撞，其顯未注意車前狀態及保
    持安全距離一節甚明，黃麟凱就此事故雖亦有過失，但不因
    此減免被告刑責，附此敘明。
  (三)綜上所述，本件事證明確，被告犯行堪予認定，應予依法論
    科。
三、核被告所為，係犯刑法第284 條第1 項前段之過失傷害罪。
    被告於肇事後犯罪未被發覺前，向到場處理之員警承認其為
    肇事者，自首並接受裁判一情，有新北市政府警察局中和二
    分局道路交通事故肇事人自首情形紀錄表在卷可參，應依刑
    法第62條前段規定減輕其刑。爰審酌被告並無前科，素行尚
    佳，其明知周遭眾多車輛，猶未注意保持安全距離偏移車身
    行駛以致肇事，且致告訴人受有骨折等非輕之傷勢，所為自
    有不是，惟本件告訴人亦與有過失，且告訴人之過失程度不
    低於被告，故告訴人所受損害要難全數歸責被告，並衡被告
    之智識程度、生活狀況、犯罪後所認自身責任與告訴人所指
    甚有差距，以致未與告訴人達成和解彌補損害等一切情狀，
    量處如主文所示之刑，並諭知易科罰金之折算標準。
據上論斷，應依刑事訴訟法第273 條之1 第1 項、第299 條第1
項前段，刑法第284 條第1 項前段、第41條第1 項、第62條前段
，刑法施行法第1 條之1 第1 項、第2 項前段，判決如主文。
本案經檢察官李安蕣到庭執行職務。
中    華    民    國   100    年    12    月    27    日
                    刑事第二十二庭  法  官  何燕蓉
如不服本判決，應於送達後10日內敘明上訴理由，向本院提出上
訴狀，上訴於本院第二審合議庭 (應附繕本) 。其未敘述上訴理
由者，應於上訴期間屆滿後20日內向本院補提理由書「切勿逕送
上級法院」。
上列正本證明與原本無異。
                                    書記官  金和國
中    華    民    國   101    年    1     月    3     日